【裁判字號】    99,交上訴,19
【裁判日期】    990617
【裁判案由】    公共危險等
【裁判全文】
臺灣高等法院高雄分院刑事判決        99年度交上訴字第19號
上  訴  人  臺灣高雄地方法院檢察署檢察官
上  訴  人
即  被  告  甲○○
上列上訴人因被告公共危險等案件，不服臺灣高雄地方法院98年
度交訴字第110 號中華民國99年2 月3 日第一審判決（起訴案號
：臺灣高雄地方法院檢察署98年度偵字第17272 號），提起上訴
，本院判決如下：
    主  文
原判決撤銷。
甲○○犯過失傷害罪，處有期徒刑肆月。又犯肇事致人傷害逃逸
罪，處有期徒刑捌月。應執行有期徒刑拾月。
    事  實
一、甲○○於民國98年5 月4 日20時20分許，駕駛車牌號碼YA－
    3475號自用小客車（登記為胡寶鐘所有）搭載同事劉有宗，
    沿高雄縣梓官鄉○○○路由南往北方向行駛，於行經該路與
    嘉展路口之際，本當注意後行車於超越前行車時，應於前車
    左側保持半公尺以上之間隔超過，而依當時天候晴、夜間有
    照明、柏油路面乾燥無缺陷、無障礙物、視距良好，並無不
    能注意之情事，竟於自左後方超越由丙○○所騎乘行駛在同
    一路段右前方之車牌號碼NC8-797 號重型機車之際，疏未注
    意與丙○○所騎乘之機車保持安全間隔，致其所駕汽車之右
    後乘客座車門部位擦撞該機車之左側車身部位，丙○○因而
    人車倒地，受有左鎖骨骨折、左肩胛骨骨折、左膝擦傷等傷
    害。詎甲○○明知其所駕駛之汽車肇事，致前開機車騎士人
    車倒地，且該該倒地之人會因而受傷，竟未下車施以必要之
    救護措施，反萌生肇事逃逸之犯意，將前開汽車駛離現場。
    嗣丙○○依路人記下之汽車車牌號碼報警查明該車登記為胡
    寶鐘所有，經胡寶鐘表示前開汽車已交由劉有宗使用並通知
    劉有宗偕同甲○○到案說明而查獲。
二、案經丙○○訴由高雄縣政府警察局岡山分局報告臺灣高雄地
    方法院檢察署檢察官偵查起訴。
    理  由
壹、證據能力方面
一、按被告以外之人於偵查中向檢察官所為陳述，除顯有不可信
    之情況者外，得為證據，刑事訴訟法第159 條之1 第2 項定
    有明文。蓋被告以外之人所為之偵查筆錄，性質上固屬傳聞
    證據，惟現階段刑事訴訟法規定檢察官代表國家偵查犯罪、
    實施公訴，依法具有訊問證人等權，且證人須經具結，而實
    務運作時，檢察官偵查中向證人所取得之陳述，原則上均能
    遵守法律規定，不致違法取供，可信度極高。職是，如證人
    前於偵查中已具結而為證述，除反對該項供述得具有證據能
    力之一方已釋明「顯有不可信之情況」之理由外，不宜即遽
    指該證人於偵查中之陳述不具證據能力。經查，證人即被害
    人丙○○於偵查中受檢察官訊問時，業經具結，並無證據足
    認其於偵查中陳述有何顯不可信之情況，且其於審理時復到
    庭接受被告之對質、詰問，而賦予被告反對詰問之機會，依
    前開說明，該位證人於偵查中之陳述應有證據能力。
二、除前已論及證據能力之部分外，本判決所引用之證據資料（
    詳後引用之各項證據），其中係屬傳聞證據部分，縱無刑事
    訴訟法第159 條之1 至第159 條之4 或其他規定之傳聞證據
    例外情形，亦因被告甲○○、檢察官均已明示同意作為證據
    使用，本院復審酌卷內並無事證顯示各該陳述之作成時、地
    與週遭環境，有何致令陳述內容虛偽、偏頗之狀況後，也認
    為適當，依刑事訴訟法第159 條之5 第1 項之規定，為傳聞
    法則之例外，應有證據能力。
貳、實體方面
一、訊據被告甲○○雖承認有與告訴人發生車禍之事實，惟矢口
    否認有何肇事致人傷害而逃逸之犯行，並辯稱：我駕駛前開
    汽車行經前開路口時，係因不知道已擦撞前開機車且致告訴
    人丙○○受傷，才未下車施以必要之救護而逕將車輛駛離現
    場，我欠缺肇事逃逸之犯意云云。經查：
  (一)過失傷害部分：被告於98年5 月4 日20時20分許，駕駛前開
    汽車搭載同事劉有宗，沿高雄縣梓官鄉○○○路由南往北方
    向行駛，並於行經前開路口，擬自左後方超越由丙○○所騎
    乘前開機車之際，因疏未注意與前開機車保持安全間隔之過
    失，致前開汽車之右後乘客座車門部位擦撞前開機車之左側
    車身，丙○○也因而人車倒地受傷，惟被告斯時並未下車查
    看丙○○之傷勢狀況並施以必要救護，而係將車輛駛離現場
    各情，俱經被告坦言在卷，核與證人丙○○迭於偵訊及原審
    審理中之證述，均大致相符，並有道路交通事故現場圖暨調
    查報告表（一）、（二）、事故現場及車損照片等件在卷可
    稽。又按駕駛人超越前車時，應於前車左側保持半公尺以上
    之間隔超過，道路交通安全規則第101 條第1 項第5 款規定
    甚明，被告駕駛前開汽車行駛於道路，本應遵守前開交通安
    全規則，且其考領有駕駛執照，復為智慮成熟之人，對此自
    應有所知悉，且依卷附道路交通事故調查報告表（一）所載
    ，本案車禍事故發生當時天候晴、夜間有照明、柏油路面乾
    燥無缺陷、無障礙物、視距良好，並無不能注意之情事，詎
    被告竟疏未注意保持安全超車間隔，致其所駕駛之汽車於超
    越告訴人所騎乘之機車過程中，擦撞前開機車，被告之駕車
    行為自有過失，並應對本案車禍事故之發生，負起完全之過
    失責任；且本案經檢察官函請臺灣省高屏彭區車輛行車事故
    鑑定委員會進行本案車禍事故之肇因鑑定，亦認被告駕駛汽
    車超越（前車）未保持安全間隔為肇事原因，丙○○則無肇
    事因素，有該會98年8 月14日高屏彭鑑字第0986002503號函
    暨附第980611案鑑定意見書存卷足憑。又丙○○確因本案車
    禍事故受有左鎖骨骨折、左肩胛骨骨折、左膝擦傷等傷害一
    節，亦有財團法人義大醫院診斷證明書在卷足憑，則丙○○
    之受傷結果與被告之駕車過失行為間，自具有相當因果關係
    。綜上，足認被告關於過失傷害犯行部分事證明確，可資認
    定。
  (二)肇事逃逸部分：被告雖以前開情詞置辯，惟依前開汽車車損
    照片所顯示（見偵查卷第26頁）：前開汽車之車損清晰可見
    ，且分布位置乃約自右後乘客座車門中央部位往後延伸至接
    近把手處各情，亦即前開汽車遺留之擦撞痕跡頗深並具相當
    長度，且分布位置又與區隔前、後車門之車體柱，存有相當
    距離。再本案車禍事故發生之際，前開汽、機車係同向行駛
    ，茍欲形成具該等長度之擦撞痕，相較諸原互呈對向之車輛
    ，需耗費更長之時間一節，已可推認前開汽車車體蒙受之擦
    撞力道非微，且2 車之擦撞持續相當期間，被告既身為肇事
    車輛之駕駛人，而於事故發生之際恰身處車內而得感受擦撞
    當時車體所蒙之力道，復可旋透過後照鏡究明車身震動之緣
    由，焉有不知肇事之可能？則被告關於其不知悉肇事等所辯
    ，已迥非事實。再者，證人丙○○另迭於偵審程序中證述：
    當時我騎乘前開機車，因行向燈號呈現綠燈而擬直行通過前
    開路口，忽然乙輛汽車由後而來且該車之右後車門擦撞我所
    騎乘機車之左側車身，而我遭碰撞後雖人車倒地，但意識猶
    仍保持清醒，也立即認明肇事車輛，並觀察到該車車身顏色
    乃係偏向暗色、墨綠色，只是未及記下車牌號碼。而該肇事
    車輛一度慢慢降低車速後暫停在我倒地處前方約5 公尺處約
    2 、3 秒，才又將車駛離現場等語明確，且核與卷附道路交
    通事故現場圖、照片所顯示之前開路口狀況及前開汽車車身
    顏色各情，均相互吻合，而堪採信，益徵被告明知自己已駕
    駛前開汽車肇事無訛，否則豈有無端將所駕車輛暫停暫停在
    前開路口中央之理？再者，被告所駕自用小客車既於行駛中
    擦撞告訴人所騎乘亦在行駛中之機車，並致告訴人人車倒地
    ，告訴人會因此而受傷，此一般人之認識，被告既為智識健
    全之成年人，對此自無不知之理，竟於發現自己肇事後，稍
    做停留即行逃逸，其有肇事逃逸之故意，亦可認定。至證人
    劉有宗固證稱：我在遭被告駕駛前開汽車搭載返家之過程中
    ，並未發現被告曾經肇事等語，惟由其另證述：我因為喝了
    酒，所以於遭搭載期間都在睡覺，發生什麼事我都不知道等
    情，足認證人劉有宗係因已然入睡致就路途中發生之事毫無
    所悉，是故證人劉有宗各該證述內容，俱無足資為被告無從
    知悉自己已肇事之有利認定甚明。
  (三)綜上所述，本案事證明確，被告犯行均堪以認定，應予依法
    論科。
二、核被告所為，係犯刑法第284 條第1 項之過失傷害罪及刑法
    第185 條之4 之肇事逃逸罪。其所犯上開二罪，罪名歧異，
    犯意各別，應予分論併罰。又刑法第62條所謂自首，係指犯
    人在其犯罪未發覺前，向該管公務員自承犯罪而接受裁判而
    言，是如未向該管公務自承犯罪，即無自首可言。查證人劉
    有宗於原審審理中雖證述：事發後，我接獲前開汽車車主胡
    寶鐘來電詢問是否駕車肇事，我趕緊偕同被告一起前往承辦
    本案之赤崁派出所，被告到達派出所後即向承辦員警表示車
    子是他開的，在此之前，員警尚不知被告方係駕駛人，因為
    胡寶鐘及我均僅向員警表示自己並非駕駛人等語，惟被告於
    到案後，雖承認有駕駛前開自用小客車之事實，並未承認過
    失傷害及肇事逃逸，此有警詢筆錄可參，復經證人即承辦警
    察乙○○在本院審理中證述明確，依上說明，本案被告並不
    符合自首之要件甚明。
三、原判決以被告罪證明確而予論罪科刑，固非無見，惟本案被
    告並不符合自首之要件，業如前述，原判決認被告符合自首
    要件而予以減輕其刑，自有不當。被告上訴意旨否認肇事逃
    逸及認原判決量刑過重，雖無理由，惟檢察官上訴意旨認本
    案被告並不符合自首之要件，則為有理由，自應由本院將原
    判決撤銷改判。審酌被告因駕車疏失造成丙○○受傷，且於
    肇事後逃離現場而未下車施以救護，復迄未賠償相關損失而
    與丙○○達成和解，均屬不該，惟念被告於本案發生前，並
    無任何刑案紀錄，有臺灣高等法院被告前案紀錄表可稽，應
    非素行不佳之人。並考量丙○○之傷勢程度，及被告業工、
    智識程度為高中畢業、家境勉持之生活狀況等一切情狀，爰
    分別量處如主文第2 項所示之刑，並定其應執行之刑。
據上論結，應依刑事訴訟法第369 條第1 項前段、第364 條、第
299 條第1 項前段，刑法第284 條第1 項、第185 條之4 、第51
條第5 款，刑法施行法第1 條之1 ，判決如主文。
本案經檢察官林敏惠到庭執行職務。
中    華    民    國    99    年    6     月    17    日
                  刑事第一庭    審判長法  官  周賢銳
                                      法  官  施柏宏
                                      法  官  黃仁松
以上正本證明與原本無異。
過失傷害部分不得上訴。
肇事逃逸部分如不服本判決，應於判決送達後10日內向本院提出
上訴狀，其未敘述理由者並應於提出上訴狀後10日內向本院補提
理由書（應附繕本）。
中    華    民    國    99    年    6     月    18    日
                                      書記官  林家煜
附錄本件判決論罪科刑法條：
刑法第284 條第1 項
因過失傷害人者，處6 月以下有期徒刑、拘役或500 元以下罰金
，致重傷者，處1 年以下有期徒刑、拘役或500 元以下罰金。
刑法第185 條之4
駕駛動力交通工具肇事，致人死傷而逃逸者，處6 月以上5 年以
下有期徒刑。

司法院資訊處製作；財團法人民間司法改革基金會備份。
